【裁判字號】    96,易,3423
【裁判日期】    970103
【裁判案由】    竊盜
【裁判全文】
臺灣板橋地方法院刑事判決              96年度易字第3423號
公  訴  人  臺灣板橋地方法院檢察署檢察官
被      告  甲○○
上列被告因竊盜案件，經檢察官提起公訴（九十六年度偵字第
一○六九五號），本院判決如下：
    主  文
甲○○竊盜，處有期徒刑捌月；減為有期徒刑肆月，如易科罰金
，以新臺幣壹仟元折算壹日。
    事  實
一、甲○○前因竊盜案件，經臺灣基隆地方法院以八十三年易字
    第七九號判處罰金銀元四千元確定，於民國八十三年五月十
    二日執行完畢。又因侵占遺失物案件，經臺灣基隆地方法院
    以八十五年基簡字第三七五號判處罰金銀元三千五百元確定
    ，於八十六年三月三十一日執行完畢。又因贓物案件，經臺
    灣士林地方法院以九十三年易字第一六六號判處拘役二十日
    確定，於九十三年五月二十六日以易科罰金執行完畢（以上
    均不構成累犯）。其原係址設臺北縣新莊市○○路○段一○
    九號十六樓之五「祥銘國際股份有限公司」（下稱祥銘公司
    ）員工，因故經祥銘公司解職，甲○○應祥銘公司之通知，
    於民國九十六年二月六日中午，至該公司辦理相關離職手續
    ，於同日十四時許辦妥交接程序，並歸還任職期間由該公司
    配發借用之宏碁廠牌三二八二型號之筆記型電腦乙部等物品
    。詎其於尚未離開該公司前，竟菛生意圖為自己不法所有之
    犯意，先對祥銘公司之負責人丙○○訛稱上開筆記型電腦所
    附之螢幕保護貼為個人所有，要將拿到外面辦公室原座位上
    以美工刀拆下取走，稍後再將電腦拿來返還云云，以此藉詞
    施用詐術，使丙○○不疑有他，乃同意甲○○上述要求，暫
    時將該筆記型電腦交予甲○○，甲○○將該筆記型電腦帶至
    外面辦公室後，即趁丙○○對於該筆記型電腦之支配力一時
    弛緩之際，擅自攜帶該筆記型電腦走出位於十六樓之祥銘公
    司辦公室，並刻意先走樓梯至同棟大樓第十五樓，再搭乘電
    梯至一樓離開，而竊取上開筆記型電腦得手。嗣丙○○於同
    日十四時二十分許，因甲○○遲未將該筆記型電腦返還，乃
    前往甲○○原座位查看，始發現甲○○早已不知去向，而查
    悉上情。
二、案經臺北縣政府警察局新莊分局移送臺灣板橋地方法院檢察
    署檢察官偵查起訴。
    理  由
一、犯罪事實之認定：
  (一)訊之被告甲○○矢口否認有何竊盜犯行，辯稱在祥銘公司任
    職期間，伊一直使用自己的筆記型電腦工作，祥銘公司從未
    配發電腦供伊使用，而伊曾協助祥銘公司採購筆記型電腦乙
    部，惟購得後即交予祥銘公司，伊未曾使用過，另辦理離職
    交接當日伊係攜帶自己購買之筆記型電腦離開，並非向祥銘
    公司借用之電腦云云，並提出宏碁廠牌五五六二型號筆記型
    電腦之相片與購買時取得之統一發票、信用卡簽單等為證。
  (二)經查：被告甲○○原係祥銘公司員工，因故經祥銘公司解職
    ，甲○○應祥銘公司之通知，於九十六年二月六日中午，至
    該公司辦理相關離職手續，於同日十四時許辦妥交接程序，
    被告於辦妥離職手續後，攜帶乙部筆記型電腦走出位於十六
    樓之祥銘公司辦公室，並先走樓梯至同棟大樓第十五樓，再
    搭乘電梯至一樓離開等情，業為被告是認無訛，核與證人丙○○及祥銘公司員工乙○○、吳莉琳與陳威誠在偵查中之證
    述相為合致，復有卷附人事資料卡、員工離調職留職停薪交
    清冊、離職切結書及監視錄影翻攝相片五幀存卷可稽，此部
    分事實當無疑義。又被告於任職期間，經祥銘公司配發借用
    宏碁廠牌三二八二型號之筆記型電腦乙部使用，被告於辦理
    離職交接當日亦將之歸還，然於辦妥交接手續尚未離開祥銘
    公司前，對祥銘公司之負責人丙○○表示上開筆記型電腦所
    附之螢幕保護貼為個人所有，要將拿到外面辦公室原座位上
    以美工刀拆下取走，稍後再將電腦拿來返還云云，使丙○○
    不疑有他，而同意被告上述要求，並暫時將該筆記型電腦交
    予被告，被告遂將該筆記型電腦帶至外面辦公室後，即趁機
    擅自攜帶離去，嗣丙○○於同日十四時二十分許，因被告遲
    未將該筆記型電腦返還，乃前往被告原座位查看，始發現被
    告早已不知去向，而查悉遭竊等情，亦迭據證人鍾國彰迭於
    警詢、偵查及審理中均指證綦詳，並有被告簽具之員工離調
    職留職停薪交清冊（其上記載被告移交項目包括「個人使用
    筆記型電腦乙台」）可證，復與證人乙○○、吳莉琳與陳威
    誠在偵查中有關在被告移交當日曾見其攜帶筆記型電腦乙部
    到祥銘公司，被告並曾自丙○○辦公室攜出乙部筆記型電腦
    等情之證述相符。雖被告否認竊盜犯行，並以前開情詞置辯
    ，惟：
    1.被告於九十五年五月二十五日偵查中原供稱祥銘公司並未
      配發電腦供其使用云云（參偵查卷第三一頁）；嗣於九十
      六年九月十九日偵查中又改稱在九十五年九月其自行購買
      筆記型電腦後，即已將祥銘公司配發之筆記型電腦歸還予
      鍾國彰云云（參偵查卷第五三頁）；其後在九十六年九月
      二十六日偵查中亦稱原本由祥銘公司配發之筆記型電腦在
      尚未離職前早已歸還該公司云云（參偵查卷第五十九頁）
      ；於本院審理中竟又改稱其自九十五年六月任職祥銘公司
      後，該公司從未配發筆記型電腦，其一直均使用自己之筆
      記型電腦，在其自己購置筆記型電腦之前，係使用公司之
      桌上型電腦或向同事借用筆記型電腦云云（參本院九十六
      年十二月七日審判筆錄第三頁）。被告對於祥銘公司在其
      任職期間究竟有無配發借用筆記型電腦乙節，前後所述反
      覆不一，所辯自具顯然瑕疵而難能採信，且其先後所述相
      互扞格至鉅，核與一時記憶欠詳所為陳述之情形迥異，益
      見其刻意匿飾之情切。
    2.又被告於九十五年六月進入祥銘公司任職後，該公司即配
      發宏碁廠牌三二八二型號之筆記型電腦乙部予被告借用，
      因被告擔任企劃工作，性質較為特殊，故配發之方式係由
      被告自行至店面選購後，將購買據交予祥銘公司請款，該
      公司再如數匯款至被告帳戶，此經證人丙○○在本院審理
      中證陳明確，並有所提出之統一發票、轉帳傳票及存摺影
      本在卷可參。被告雖辯稱該筆記型電腦僅係伊協助公司採
      購，購買後即已交予祥銘公司，伊未曾使用云云；然被告
      在祥銘公司係擔任企劃工作，並非採購人員，此為被告是
      認無訛，則衡情祥銘公司焉有在其甫上班之初即委由被告
      執行非其職務範圍之採購工作？被告所辯顯與事理相違，
      自難信為屬實，而應以證人丙○○所為之證述較為可採。
    3.再觀之被告所提出之另部宏碁廠牌五五六二型號筆記型電
      腦相片、購買時取得之統一發票與信用卡簽單，該筆記型
      電腦係於九十五年十月十九日所購買，然被告係於九十五
      年六月即至祥銘公司任職，苟被告一直均係使用自己之筆
      記型電腦工作，而祥銘公司亦未曾配發電腦供其使用，則
      在其購買之前長達四個月之期間內，其工作之時豈非無電
      腦可為使用？此顯與事理有違。雖被告復在本院改稱在其
      自己購置筆記型電腦之前，係使用公司之桌上型電腦或向
      同事借用筆記型電腦云云，然此與其在偵查中所明確陳稱
      祥銘公司從未配發電腦供其使用，伊一直都是使用自己之
      電腦等供述齣齬甚劇，自亦難能憑信。參酌證人乙○○、
      吳莉琳及陳威誠均證陳祥銘公司會配發電腦給公司使用，
      此與證人鍾國彰所為不利被告之供述合致，而益見被告所
      辯並非屬實。是以祥銘公司在被告任職期間確有配發借用
      宏碁廠牌三二八二型號之筆記型電腦乙部予被告之事實，
      應堪認定。
    4.再者被告簽具之員工離調職留職停薪交清冊，其上記載被
      告移交項目包括「個人使用筆記型電腦乙台」，核與證人
      丙○○所述被告當天原確有將系爭筆記型電腦歸還之證述
      合致。而由被告離開位於十六樓之祥銘公司時，尚刻意先
      走樓梯至同棟大樓第十五樓，再搭乘電梯至一樓離開，顯
      見其意在避免為人察覺離開情狀，益足為證人丙○○指證
      遭被告竊走筆記型電腦之佐證。從而被告確有託詞而趁機
      擅自取走系爭筆記型電腦之事實，已足認定。
  (三)綜上所述，本件事證已臻明確，被告如事實所載之犯行洵堪
    認定，應予依法論科。
二、論罪科刑之法律適用：
  (一)刑法上之詐欺罪與竊盜罪，雖同係意圖為自己或第三人不法
    之所有而取得他人之財物，但詐欺罪以施行詐術使人將物交
    付為其成立要件，而竊盜罪則無使人交付財物之必要，所謂
    交付，係指對於財物之處分而言，故詐欺罪之行為人，其取
    得財物，必須由於被詐欺人對於該財物之處分而來，否則被
    詐欺人提交財物，雖係由於行為人施用詐術之所致，但其提
    交既非處分之行為，則行為人因其對於該財物之支配力一時
    弛緩，乘機取得，即與詐欺罪應具之條件不符，自應論以竊
    盜罪，最高法院三三年上字第一一三四號判闡示甚明。本件
    被告向鍾國彰詐稱欲拆下螢幕保護貼，以此藉詞施用詐術，
    使丙○○不疑有他，乃同意被告上述要求，暫時將該筆記型
    電腦交予被告，被告並將該筆記型電腦帶至外面辦公室後，
    再趁隙擅自帶離祥銘公司，則丙○○顯非以處分之意思交付
    該筆記型電腦，對於該筆記型電腦之支配力僅係一時弛緩而
    非完全喪失，直至被告趁隙擅自帶離祥銘公司始完全失其管
    領，依上開之說明，被告之行為應該當竊盜之犯罪型態。
  (二)核被告所為，係犯刑法三百二十條第一項之竊盜罪。爰審酌
    被告有前述犯罪紀錄（參臺灣高等法院被告前案紀錄表），
    素行不佳，學歷為專科學校畢業（參被告警詢筆錄教育程度
    欄），智識程度並無明顯不足之情形，因個人貪念驟起盜心
    ，動機可議，所竊取之物品價值雖非甚鉅，然被告在本件偵
    審之中，就祥銘公司究竟有無配發電腦使用乙節所述反覆不
    定，顯見其不惟放棄刑事訴訟法所保障之緘默權利而單純否
    認犯罪之外，甚而進一步於訴訟程序為不實陳述及主張，致
    國家尚需耗用更多之資源於訴訟程序之進行，此即逸脫其正
    當訴訟權利之行使範圍，當屬其犯罪後態度之表現，而可作
    為法院審酌刑度之事項，是被告實已造成訴訟延滯及增加勞
    費之結果，犯罪後態度難認良好，復未能與被害人達成民事
    和解等一切情狀，量處如主文所示之刑，以資儆懲。又被告
    本件犯罪在民國九十六年四月二十四日以前，復無中華民國
    九十六年罪犯減刑條例所列不予減刑之情形，應依同條例第
    二條第一項第三款之規定，就所受宣示之有期徒刑減其刑期
    二分之一；並依刑法第四十一條第一項前段之規定，諭知易
    科罰金之折算標準。
據上論斷，應依刑事訴訟法第二百九十九條第一項前段，刑法第
三百二十條第一項、第四十一條第一項前段，刑法施行法第一條
之一第一項、第二項前段，中華民國九十六年罪犯減刑條例第二
條第一項第三款、第七條第一項、第二項、第九條，判決如主文
。
本案經檢察官陳伯均到庭執行職務。
中    華    民    國    97    年    1     月    3     日
                    刑事第十庭  法  官  楊博欽
以上正本證明與原本無異
如不服本判決應於送達後十日內向本院提出上訴狀
                                書記官  李慈容
中    華    民    國    97    年    1     月    3     日
附錄本案論罪科刑法條全文：
中華民國刑法第三百二十條
  意圖為自己或第三人不法之所有，而竊取他人之動產者，為竊
  盜罪，處五年以下有期徒刑、拘役或五百元以下罰金。
  意圖為自己或第三人不法之利益，而竊佔他人之不動產者，依
  前項之規定處斷。
  前二項之未遂犯罰之。


司法院資訊處製作；財團法人民間司法改革基金會備份。
